【裁判字號】    95,易,1514
【裁判日期】    951016
【裁判案由】    違反著作權法
【裁判全文】
臺灣高雄地方法院刑事判決              95年度易字第1514號
公  訴  人  臺灣高雄地方法院檢察署檢察官
被      告  乙○○
上列被告因違反著作權法案件，經檢察官提起公訴（95年度偵字
第21840 號），本院於訊問被告後，被告為有罪之陳述，經合議
庭裁定由受命法官獨任進行簡式審判程序審理，判決如下：
    主  文
乙○○明知係侵害著作財產權之光碟重製物而散布，處有期徒刑
陸月，如易科罰金，以佰元折算壹日。緩刑貳年。
扣案之盜版重製光碟壹片及電腦壹組，均沒收。
    事  實
一、乙○○明知「真三國無雙3 」電腦遊戲軟體，係臺灣光榮綜
    合資訊股份有限公司（下稱光榮公司）享有著作財產權之電
    腦程式著作，非經著作財產權人光榮公司之同意或授權，不
    得散布侵害著作財產權之重製物，其亦明知其持有之友人搬
    離住處留下之「真三國無雙3 」電腦遊戲軟體光碟1 片，係
    未經光榮公司同意或授權之侵害著作財產權之重製物即盜版
    光碟。竟未經光榮公司同意或授權，於民國94年6 月18 日
    某時，乘至友人田慕妮位於高雄市○○區○○街182 巷5號6
    樓之8E709 室拜訪田慕妮之便，在上址使用不知情之田慕妮
    之個人電腦，連接網際網路，以乙○○所有之帳號cum 430
    ＠yahoo.com.tw之名義，於YAHO O奇摩拍賣網站上（http:
    //tw.f4.page.bid.yahoo.com/tw /auc tion） ，登載以1
    片新臺幣（下同）100 元之價格，拍賣該「真三國無雙3」
    電腦遊戲軟體之盜版重製光碟，與不特定人之廣告而販賣，
    擬以此方式將前揭盜版重製光碟散布於不特定之消費者，而
    侵害他人之著作財產權。嗣經保二總隊保護智慧財產權警察
    大隊第三中隊警員丁○○於網路巡邏時，在前揭YAHOO 奇摩
    拍賣網站上發覺上開廣告，隨即於95年6 日19日某時，利用
    網路向乙○○訂購上開盜版重製光碟，並以利用乙○○帳號
    cum 430 ＠yahoo.com.tw之電子郵件信箱與乙○○聯繫付款
    及交貨等事宜。之後，迨丁○○於95年6 月21日將價款100
    元匯入至乙○○所有之臺灣銀行、帳號000000000000號帳戶
    後，乙○○於95年6 月22日確認丁○○匯入款項後，隨即將
    上開盜版重製光碟由高雄市○○區○○街182 巷5 號6 樓之
    8E707 室以包裹郵寄方式寄送給丁○○。丁○○於收到上開
    盜版重製光碟1 片後，即經送請光榮公司委託之人員丙○○
    確認為係侵害著作財產權之重製物光碟，且經光榮公司提出
    告訴。嗣經本院核發搜索票後，於95年7 月31日18時26分許
    至乙○○原住所即高雄市○○區○○街182 巷5 號6 樓之8
    執行搜索，因乙○○已搬離該處所，再經通知乙○○，經乙
    ○○同意於95年7 月31日再至乙○○位於高雄市楠梓區○○
    ○街80號4 樓之3 住所搜索，扣得電腦（含主機、液晶螢幕
    、鍵盤、滑鼠）一組及已販賣與丁○○之「真三國無雙3 」
    光碟片1 片。
二、案經光榮公司訴由高雄市政府警察局楠梓分局報請臺灣高雄
    地方法院檢察署檢察官偵查起訴。
    理  由
壹、程序方面
一、按除被告所犯為死刑、無期徒刑、最輕本刑為3 年以上有期
    徒刑之罪或高等法院管轄第一審案件者外，於法院行準備程
    序進行中，被告先就被訴事實為有罪之陳述時，審判長得告
    知被告簡式審判程序之旨，並聽取當事人、代理人、辯護人
    及輔佐人之意見後，裁定進行簡式審判程序；且受命法官行
    準備程序，與法院或審判長有同一之權限；又簡式審判程序
    之證據調查，不受刑事訴訟法第159 條第1 項、第161 條之
    2 、第161 條之3 、第163 條之1 及第164 條至第170 條規
    定之限制，刑事訴訟法第273 條之1 第1 項、第279 條第2
    項前段、第273 條之2 分別定有明文。
二、查本件被告乙○○所犯為死刑、無期徒刑、最輕本刑為3 年
    以上有期徒刑以外之罪，且非高等法院管轄第一審之案件，
    其於準備程序就前揭被訴事實為有罪之陳述，經受命法官告
    知簡式審判程序之旨，並聽取當事人之意見後，本院認無不
    得或不宜改依簡式審判程序進行之處，爰依刑事訴訟法第
    273 條之1 第1 項、第284 條之1 ，裁定本件由受命法官獨
    任進行簡式審判程序，合先敘明。
貳、實體方面
一、上揭犯罪事實，業據被告於本院審理時坦承不諱（見本院卷
    95年10月2 日準備程序及審理筆錄），核與證人即告訴代理
    人丙○○於警詢及本院準備程序中指訴著作權被侵害之情節
    相符（參見警卷、本院95年9 月25日準備程序筆錄），且經
    證人即查獲本件之保二總隊保護智慧財產權警察大隊第三中
    隊警員丁○○證述綦詳（見本院95年10月2 日審理筆錄），
    而扣案之「真三國無雙3 」電腦遊戲軟體光碟1 片，係未經
    著作權人同意或授權而重製之侵害著作財產權之光碟一節，
    業經告訴代理人於警詢中堪驗屬實，並製有檢視證明書1份
    在卷可稽（見警卷），並有YAHOO 奇摩拍賣網站及電子信箱
    網頁資料5 張、被告與購買者討論光碟運費網頁資料1 張、
    中華郵政自動櫃員機交易明細表1 張、被告臺灣銀行之存摺
    明細1 份在卷可稽，且有「真三國無雙3 」電腦遊戲光碟1
    片、電腦一組扣案可資佐證，足認被告自白與事實相符，堪
    予採信。本件事證明確，被告犯行洵堪認定，應予依法論科
    。
二、核被告之所為，係犯著作權法第91條之1 第2 項、第3 項之
    明知係侵害著作財產權之重製光碟而散布罪。被告意圖散布
    而持有盜版電腦遊戲軟體著作光碟之低度行為，應為散布盜
    版光碟之高度行為所吸收，不另論罪。
  (一)按被告行為後，刑法施行法已於就刑法第41條第1 項關於易
    科罰金折算標準之規定，均已於94年2 月2 日修正公布，並
    同自95年7 月1 日施行。修正後刑法第41條第1 項前段關於
    得易科罰金之折算標準，由「得以1 元以上3 元以下折算1
    日」（按：此規定配合修正前罰金罰鍰提高標準條例第2 條
    【現已刪除】規定，就其原定數額提高為100 倍折算1 日，
    則最高應以銀元300 元折算1 日，經折算為新臺幣後，應以
    新臺幣900 元折算為1 日），提高為「以新臺幣1 千元、2
    千元或3 千元折算1日 」，並刪除「因身體、教育、職業、
    家庭之關係或其他正當事由，執行顯有困難」之條件。是以
    修正前關於易科罰金之折算標準金額較低，自係對被告較為
    有利。經綜合比較新舊法結果，應以修正前刑法對被告較為
    有利，自應整體依刑法第2 條第1 項前段規定，適用行為時
    之修正前刑法第41條第1 項前段規定諭知易科罰金之折算標
    準。（最高法院95年第8 次刑事庭會議決議參照）。
  (二)爰審酌被告僅為貪圖私利，竟枉顧著作財產權人辛苦之智慧
    結晶，而以散布重製光碟之方式，攫取著作財產權人應得之
    利益，無視政府大力宣導尊重他人智慧財產權之法令，影響
    我國致力保護智慧財產權之國際名譽，所為非是，及被告之
    犯罪動機、目的、手段、犯後態度，惟念其並無任何前科紀
    錄，有臺灣高等法院被告前案紀錄表1 紙在卷可參，素行尚
    稱良好，且事後已與告訴人成立民事和解，賠償告訴人所受
    損失等一切情狀，量處如主文所示之刑，並據以諭知易科罰
    金之折算標準。
  (三)按被告行為後，犯罪在新法施行前，新法施行後裁判，緩刑
    之宣告，應適用新法第74條之規定，有最高法院95年第8 次
    刑事庭會議紀錄可考。查被告未曾受有期徒刑以上刑之宣告
    ，有上開被告前案紀錄表在卷可考，爰斟酌被告已與告訴人
    成立民事和解，詳如前述，及告訴代理人具狀表示不予追究
    ，請給予被告緩刑之機會，有刑事陳報狀1 份附卷為憑，而
    告訴代理人亦於本院準備程序中陳稱：被告已與告訴人和解
    ，賠償告訴人之損失，所以希望法院從寬處理等語（見本院
    95年9 月25日審判筆錄）等情。本院認被告經此次科刑之教
    訓後，應知所警惕，信無再犯之虞，因認被告本件所受罪刑
    ，以暫不執行為適當，爰併予宣告緩刑2 年，用啟自新。
  (四)末查，扣案之盜版影音光碟1 片，應依著作權法第98條規定
    宣告沒收。至在被告位於高雄市楠梓區○○○街80號4 樓之
    3 住所扣得之電腦（含主機、液晶螢幕、鍵盤、滑鼠）1 組
    ，係被告用以上網拍賣本件盜版重製光碟所用之物，業經被
    告供承在卷；雖又據被告陳稱：扣案之電腦係田慕妮所有，
    其當時住在高雄市○○區○○街182 巷5 號6 樓之8E707 室
    ，田慕妮住在同址E709室，因其無電腦可用，故至E709室使
    用田慕妮之電腦，後來其與田慕妮一起搬至高雄市楠梓區○
    ○○街80號4 樓之3 一起住，故為警扣得之電腦一組即該組
    田慕妮之電腦等語（見本院95年10月2 日審理筆錄），但依
    依著作權法第98條前段規定，此電腦1 組既係被告供犯罪所
    用之物，不論是否係被告所有，仍應依著作權法第98條宣告
    沒收。
據上論斷，應依刑事訴訟法第273 條之1 第1 項、第284 條之1
、第299 條第1 項前段，著作權法第91條之1 第2 項、第3 項、
第98條，刑法第2 條第1 項前段、第11條、修正前刑法第41條第
1 項前段、第74條第1 項第1 款，修正前罰金罰鍰提高標準條例
第2 條，判決如主文。
本案經檢察官甲○○到庭執行職務。
中    華    民    國    95    年    10    月    16    日
                  刑事第十五庭  法  官  洪乙心
以上正本證明與原本無異。
如不服本判決，應於判決送達後10日內，向本院提出上訴狀。
中    華    民    國    95    年    10    月    16    日
                                書記官  吳良美
附錄本案論罪科刑法條全文
著作權法第91條之1
擅自以移轉所有權之方法散布著作原件或其重製物而侵害他人之
著作財產權者，處3 年以下有期徒刑、拘役，或科或併科新臺幣
五十萬元以下罰金。
明知係侵害著作財產權之重製物而散布或意圖散布而公開陳列或
持有者，處3 年以下有期徒刑，得併科新臺幣7 萬元以上75萬元
以下罰金。
犯前項之罪，其重製物為光碟者，處6 月以上3 年以下有期徒刑
，得併科新臺幣20萬元以上2 百萬元以下罰金。但違反第87條第
4款 規定輸入之光碟，不在此限。
犯前二項之罪，經供出其物品來源，因而破獲者，得減輕其刑。


司法院資訊處製作；財團法人民間司法改革基金會備份。
